【裁判字號】    97,台上,3558
【裁判日期】    970731
【裁判案由】    違反毒品危害防制條例
【裁判全文】
最高法院刑事判決            九十七年度台上字第三五五八號
上  訴  人  台灣高等法院花蓮分院檢察署檢察官
被      告  甲○○
上列上訴人因被告違反毒品危害防制條例案件，不服台灣高等法
院花蓮分院中華民國九十七年四月二十五日第二審判決（九十七
年度上訴字第四一號，起訴案號：台灣花蓮地方法院檢察署九十
六年度偵字第三五六七號），提起上訴，本院判決如下：
    主  文
上訴駁回。
    理  由
按刑事訴訟法第三百七十七條規定，上訴於第三審法院，非以判
決違背法令為理由，不得為之。是提起第三審上訴，應以原判決
違背法令為理由，係屬法定要件。如果上訴理由書狀並未依據卷
內訴訟資料，具體指摘原判決不適用何種法則或如何適用不當，
或所指摘原判決違法情事，顯與法律規定得為第三審上訴理由之
違法情形，不相適合時，均應認其上訴為違背法律上之程式，予
以駁回。本件檢察官上訴意旨略稱：（一）告訴人、證人之陳述
有部分前後不符，或相互間有所歧異時，究竟何者為可採，法院
仍得本其自由心證予以斟酌，非謂一有不符或矛盾，即應認其全
部均為不可採信；尤其關於行為動機、手段及結果等之細節方面
，告訴人之指陳，難免故予誇大，證人之證言，有時亦有予渲染
之可能；然其基本事實之陳述，若果與真實性無礙時，則仍非不
得予以採信（最高法院七十四年台上字第一五九九號判例參照）
。再案件所存有之事證，應以客觀、合理之見地，經綜合歸納之
觀察，而賦予一定之評價，就事證所為之取捨，尤須分別予以說
明，殊不能僅就其中之一面予以論列，而置其他一面於不顧，否
則，仍不能謂無理由不備之違法。又審理事實之法院，對於案內
一切證據，除認為不必要者外，均應詳為調查，然後基於調查所
得之心證，以為判斷事實之基礎，如有應行調查之證據未經調查
，或證據雖已調查而其內容尚未明瞭者，即與未經調查無異，如
遽行判決，即屬應於審判期日調查之證據未予調查之違誤，亦迭
經最高法院著有判例、判決可參；且事實審法院應予調查之證據
，不以當事人聲請者為限，凡與待證事實有關之證據，均應依職
權調查，方足發現事實，否則，仍難謂無刑事訴訟法第三百七十
九條第十款之違法。（二）證人許智順於民國九十六年十二月十
二日台灣花蓮地方法院審理庭中證稱：「被告說是他花蓮朋友拜
託他帶下去的，是被告主動聯絡我……」、「我之後才知道是小
龍（即張瑞隆）拜託被告帶下來賣。」等語，均屬不利於被告之
證據，原判決理由對此並未論述，而以證人許智順之「我說我有
在吸食海洛因，如果他有門路，幫我注意一下」證詞，遽為被告
僅係代購之推論，已有理由不備之違法。再原審法院未依職權傳
訊張瑞隆以釐清事實，即逕採信被告之辯詞，亦有應於審判期日
調查之證據而未予調查之違法。（三）被告另於同段期間販賣第
二級毒品安非他命予許智順等人，經原審法院以九十六年度上訴
字第三二○號判處有期徒刑七年二月，毒品來源亦為張瑞隆，則
依經驗法則，被告顯不可能僅為許智順代購海洛因而未從中謀利
。又原審法院採信被告之「……我平常沒有幫人調海洛因，唯一
這一次幫他（許智順）調海洛因，因為和許智順交情，不忍看他
難過，……」辯詞，然被告於九十六年六月七日警訊中坦承「…
…石國威託我幫他調海洛因毒品……」，係葉家銘託石國威向伊
調海洛因毒品等語，顯見被告所辯「唯一一次」，不足採信，原
審亦未傳喚石國威、葉家銘或調二人涉案之案卷以資查證，自有
判決理由與卷內證據不符及應調查而未調查之違法。（四）證人
許智順於九十六年六月二十二日警詢中供承第一次向被告購買海
洛因，係在九十六年五月初某日，又稱：「……我約今年五月有
載甲○○去花蓮開庭……」，因時隔不久，應較為可信。原審法
院未經調查明確，亦未說明，即推認犯罪係在九十六年四月二十
四日之前，而有減刑條例之適用，亦屬違背法令云云。
惟查原判決依憑被告之自白、證人許智順之證言，資以認定被告
有原判決事實欄所記載之犯罪事實，因而撤銷第一審不當之科刑
判決，改判論處被告轉讓第一級毒品罪刑（累犯，處有期徒刑一
年四月，減為有期徒刑八月），已詳述其所憑之證據及理由。原
判決所為論述，核與卷證資料相符，從形式上觀察，並無違背法
令之情形。按（一）認事採證、證據之取捨及證據證明力之判斷
，俱屬事實審法院之職權，苟無違背證據法則，自不能指為違法
。又證人之陳述部分前後不符，或相互間有所歧異時，究竟何者
為可採，法院仍得本其自由心證予以斟酌，非謂一有不符或矛盾
，即應認其全部均為不可採信。本件證人許智順所為之先後證述
，雖有不一，仍不影響其就主要事實之證述所具憑信性，原判決
已就相關事證詳加調查論列，並說明證人許智順於偵查中證述其
向被告購買海洛因乙情，乃係被告在未詢明許智順所需海洛因數
量及價格下，主動聯繫並交付價值新台幣一千元之海洛因一包予
許智順，而被告該次交付海洛因緣由，依許智順所述，係因其先
前囑託被告留意可能之貨源，而促使被告為其購買，故許智順之
證詞並無前後不符之情。復綜合被告之自白斟酌判斷，認被告有
轉讓第一級毒品之犯行，原判決已說明其取捨判斷而得心證之理
由。又被告縱使有在同時間販賣第二級毒品安非他命給許智順之
行為，亦不能據此即斷定本件被告所為係營利而販賣海洛因。上
訴意旨無非就原審採證認事之職權行使，再為事實上之爭執，並
非依據卷內訴訟資料而為之具體指摘，自非合法之第三審上訴理
由。（二）本院為法律審，應以第二審判決所確認之事實為基礎
，據以判斷原審判決是否違背法令，故於第二審判決後，不得主
張新事實或提出新證據，為其第三審之上訴理由。原審於審判期
日，既已提示本件相關證據及告以要旨，並命檢察官及被告辯論
；而於審判期日詢問：「尚有何證據請求調查？」，均答稱：「
無」（見原審卷第六八頁），且檢察官在原審辯論終結前，未曾
請求或主張傳訊張瑞隆、石國威、葉家銘等人或調取石國威、葉
家銘二人涉案之案卷，上訴理由徒主張此新事實，未依據卷內訴
訟資料執為指摘，並非適法之第三審上訴理由。（三）依起訴書
犯罪事實欄記載被告犯罪之時間為九十六年四月中旬某日，原審
依憑被告所供轉讓第一級毒品時間為九十六年四月中旬，以及證
人許智順於偵查及第一審法院審理中證稱上開毒品交付時間在九
十六年四、五月間，究係九十六年四月二十四日前後不明，爰依
一般通念（中旬乃指十五日前後），而為有利於被告之認定，認
定被告犯罪時間與起訴書所載相同，並認被告犯罪時間在九十六
年四月二十四日之前，依中華民國九十六年罪犯減刑條例第二條
第三款規定，減其宣告刑。核無上訴人上訴意旨所指摘之證據調
查未盡之違背法令情形。上訴意旨，就屬原審採證認事職權之適
法行使及原判決已經詳細調查並於判決理由內指駁說明之事項，
徒憑己見，任意指摘為違法，俱非適法之第三審上訴理由。依上
揭說明，本件上訴違背法律上之程式，應予駁回。
據上論結，應依刑事訴訟法第三百九十五條前段，判決如主文。
中    華    民    國  九十七  年    七    月  三十一  日
                      最高法院刑事第二庭
                          審判長法官  莊  登  照
                                法官  黃  一  鑫
                                法官  徐  昌  錦
                                法官  許  錦  印
                                法官  蔡  彩  貞
      本件正本證明與原本無異
                                      書  記  官
中    華    民    國  九十七  年    八    月    五    日
                                                      Ｑ


司法院資訊處製作；財團法人民間司法改革基金會備份。
